【裁判字號】    89,訴,1
【裁判日期】    890724
【裁判案由】    違反毒品危害防制條例
【裁判全文】
臺灣雲林地方法院刑事判決                              八十九年度訴字第一號
    公  訴  人  臺灣雲林地方法院檢察署檢察官
    被      告  甲○○
    指定辯護人  本院公設辯護人丁○○
右列被告因違反毒品危害防制條例案件，經檢察官提起公訴（八十八年度偵字第四八
七九號），本院判決如左：
    主  文
甲○○無罪。
    理  由
一、公訴意旨略以：被告甲○○於民國八十八年八月底某日，意圖營利，在雲林縣林
    內村九芎村大同路一八三之二號住處，將摻含第一及毒品海洛因之香菸每二支新
    台幣（下同）一千元之代價，販售予「金順」（姓名、年籍不詳）及戊○○。嗣
    於同年九月九日中午十三時許，經警持搜索票至上開處所查緝其販賣毒品之事證
    ，適戊○○前來欲向被告購買毒品，為警當場一併查獲，循線偵悉上情，併扣得
    被告所有海洛因重約０．四公克、摻有海洛因之香菸一支，及第二級毒品安非他
    命重約０．六公克，因認被告涉犯毒品危害防制條例第四條第一項販賣第一級毒
    品罪嫌。
二、按犯罪事實應依證據認定之，無證據不得推定其犯罪事實，刑事訴訟法第一百五
    十四條定有明文。而認定不利於被告之事實，須依積極證據，茍積極證據不足為
    不利於被告事實之認定時，應即為有利於被告之認定，更不必有何有利之證據，
    最高法院著有三十年上字第八一六號判例可循。而所謂「足以為不利於被告之事
    實認定之積極證據」，根據同院七十六年台上字第四九八六號判例意旨，雖不以
    直接證據為限，間接證據亦包括在內；然而無論直接或間接證據，其為訴訟法上
    之證明，須於通常一般之人均不致有所懷疑，而得確信其為真實之程度者，始得
    據為有罪之認定，倘其證明尚未達到此一程度，而有合理之懷疑存在時，即無從
    為有罪之認定。又事實之認定，應憑證據，如未能發現相當之證據，或證據不足
    以證明，自不能以推測或擬制之方法，以為裁判之基礎，最高法院更著有四十年
    台上字第八六號判例可資參照。
三、公訴人認被告涉有販賣毒品海洛因之犯行，無非以被告雖矢口否認有販賣毒品之
    犯行，惟據證人戊○○於警訊及偵訊時證稱：伊與「金順」於八月底同至被告住
    處購買摻有海洛因之香菸，伊拿一千元予「金順」，「金順」乃於自被告住處返
    家途中交予伊二支含海洛因之香菸，故伊於九月九日方自行前往被告住處欲購買
    毒品等語。而被告於偵查中亦自承有「金順」之人，經令其與證人戊○○對質，
    被告對證人所述亦無駁斥之語，且被告自稱與證人戊○○並無仇隙，其證詞自屬
    可信；復有自被告住處扣得之海洛因、摻有海洛因之香菸及安非他命等證物，為
    其論據。
四、訊據被告堅決否認有販賣毒品海洛因之犯行，辯稱：「金順」與伊前曾有僱傭關
    係，惟伊與戊○○並不認識，亦不清楚戊○○與「金順」之間有何瓜葛，從未曾
    販賣摻有海洛因之香菸予戊○○，扣案之摻海洛因香菸僅係供自己吸用，八十八
    年九月九日中午十三時許，戊○○前來其住處時，伊正在煮飯，甫開門警察即進
    來搜查，伊根本未與戊○○有何交易等語。經查：
（一）按被告之自白，不得作為有罪判決之唯一證據，仍應調查其他必要之證據，以
      察其是否與事實相符，刑事訴訟法第一百五十六條第二項定有明文。有關本件
      被告涉嫌於八十八年八月底某日販賣摻海洛因香菸之行為，雖據證人戊○○指
      證歷歷，然被告則始終否認有何販賣摻海洛因香菸之事實。而依證據法則，證
      人之證詞，其證據力，至多亦僅與被告之自白相當，故自不能僅以證人戊○○
      一人之指證，即遽為被告有罪之認定。
（二）倘若證人戊○○有關本件之證述確非其杜撰，依照其所為之證述，可知當時其
      係與「金順」同至被告家購買毒品，然其並非親自向被告購買摻海洛因之香菸
      ，而係經由「金順」與被告交易，且被告與「金順」係在房間交易（證人嗣於
      本院八十九年一月十二日訊問時證稱約十分鐘，且其並未看見交易過程），嗣
      「金順」即於回程路上交付二支摻有海洛因。倘據即推斷被告確有販賣海洛因
      之行為，實有未恰，蓋當時除了有可能確係被告販賣摻海洛因之香菸予「金順
      」外，亦非無可能係「金順」向被告無償取得摻海洛因之香菸後，自行轉售予
      戊○○；甚或「金順」與被告根本未曾有何毒品之授受，而係「金順」以其自
      己持有摻海洛因之香菸販售予戊○○，欲釐清實情，非經訊問綽號「金順」者
      ，無從明瞭。而經本院依據被告之聲請，查悉「金順」即為現因施用煙毒案件
      在台灣台南監獄附設戒治處所強制戒治中之乙○○，然據其到庭證稱：伊施用
      毒品一年有餘，前曾經營砂石場，被告與戊○○曾在該處工作，因而得識二人
      ，惟未曾向被告購買過毒品，且伊於八十八年八月二十日即已前往高雄戒毒，
      另伊因向戊○○索討欠款，雙方因此發生糾紛云云，所述顯與證人戊○○之證
      述不符。再經本院就此訊問被告，被告卻無所避諱，直承乙○○確曾於八十八
      年八月底偕同戊○○至其住處，但僅係詢及有無意願前往工作而已，並無談及
      毒品之事。茲被告及證人戊○○均供稱綽號「金順」之乙○○確曾於八十八年
      八月底到過被告住處，且依證人戊○○之供述，直接涉嫌違法販毒者乃係被告
      ，證人乙○○僅係與戊○○同往被告住處購買毒品，所涉者不過係施用毒品罪
      嫌，且其目前既已因施用毒品案件受強制戒治中，縱坦承上情，亦無另遭刑事
      處罰之不利，然證人乙○○竟矢口否認該情，甚且主動陳稱其與戊○○曾有如
      何過節云云。準此，是否當時確係乙○○在向被告無償取得摻海洛因之香菸後
      ，自行轉售予戊○○以謀取利益，甚或乙○○與被告根本未曾有何毒品之授受
      ，而以其自己持有摻海洛因之香菸販售予戊○○，並向戊○○誆稱得自被告，
      非無可疑。惟證人乙○○既否認曾向被告購買摻有海洛因之香菸，與證人戊○○之證述杆格不入，顯無從據此認定被告確有販賣摻海洛因之香菸予戊○○。
（三）八十八年九月九日中午十三時許，經警持搜索票至被告住處查緝時，適戊○○
      前往該處欲向被告購買毒品，為警當場一併查獲乙節，固據證人戊○○及當時
      前往查緝之西螺分局刑事組小隊長丙○○到庭證述無訛，惟據證人戊○○證稱
      ：其未曾事先與被告聯絡購買海洛因事宜，剛進被告住處，警察即隨後進來查
      獲等語（參照本院八十九年一月十二日、同年四月二十日訊問筆錄），核與被
      告所述情節相符，被告與戊○○之間既未就毒品海洛因之買賣有何意思表示，
      自無販賣毒品可言。雖當日曾查獲被告持有之第一級毒品海洛因淨重０．一四
      公克及摻有海洛因之香煙一支（此有法務部調查局八十八年十一月十九日（８
      ８）陸字第８８１７６５８４號鑑定通知書及八十九年二月二十三日（８９）
      陸字第８９００５９３１號檢驗通知書各一紙附卷可稽），然以被告本身有施
      用海洛因之習性，且其施用方式係將海洛因摻入香煙中吸食之情形而言，其持
      有少量之一級毒品海洛因、及摻有海洛因之香煙一支，並非不能想像，且本件
      並無查獲諸如電子秤、天平秤、帳冊、分裝吸管、夾鏈袋等一般販毒者必備之
      工具，自不得遽行推斷被告前此曾有販賣毒品海洛因之行為。
五、綜前所述，本件僅依證人戊○○之證述及扣案之證物，尚不足以證明被告確有販
    賣第一級毒品海洛因之事實，且本院復查無其他積極證據足以證明被告確有上開
    犯行，自應為無罪之諭知，以昭審慎。至於扣案之第一級毒品海洛因淨重０．一
    四公克、摻有海洛因之香煙一支，及第二級毒品安非他命（毛重０．六公克）既
    與被告所涉販賣第一級毒品罪嫌無關，本院無從併予宣告沒收，附此敘明。
據上論斷，應依刑事訴訟法第三百零一條第一項，判決如主文。
本案經檢察官徐維嶽到庭執行職務
中      華      民      國      八十九    年      七    月    二十四    日
                                      臺灣雲林地方法院刑事第二庭
                                          法  官  杭  起  鶴
右正本證明與原本無異。
如不服本判決，應於判決送達後十日內向本院提出上訴狀( 應附繕本 )。
                                          書記官  鄭  國  銘
中      華      民      國      八十九    年      七    月    二十四    日


司法院資訊處製作；財團法人民間司法改革基金會備份。
